臺灣高等法院民事判決　　　　　　　　　　　　　　九十二年度上易字第五三一號
　　上　訴　人　甲○○
　　法定代理人　林健智律師
　　被 上訴 人　乙○○
　　法定代理人　蔡桂花
　　法定代理人
　　兼　右一人
　　訴訟代理人　許文章
右當事人間請求損害賠償事件，上訴人對於中華民國九十二年三月二十四日臺灣宜蘭
地方法院九十一年度訴字第三八○號第一審判決提起上訴，本院於中華民國九十三年
四月十四日言詞辯論終結，判決如下：
    主      文
上訴駁回。
第二審訴訟費用由上訴人負擔。
原判決所命給付，上訴人以新台幣壹佰陸拾參萬伍仟零陸拾元為被上訴人預供擔保，
得免為假執行。
    事      實
甲、上訴人方面：
一、聲明：
（一）原判決不利於上訴人之部分廢棄。
（二）右廢棄部分，被上訴人在第一審之訴及其假執行之聲請均駁回。
（三）如受不利判決願供擔保免為假執行。
二、陳述：除與原判決記載相同者，茲引用外，補稱略以：
（一）過失責任比例：
  １、臺灣省基宜區車輛行車事故鑑定委員會基宜鑑字第九一○一七七號鑑定書認定
      被上訴人於民國九十年十一月二十五日十六時三十分許，騎乘腳踏車由北往南
      方向橫越宜蘭縣羅東鎮○○路，與上訴人所駕駛之車號Ｇ五－六四○一號自用
      小客車撞擊（下稱本件車禍），被上訴人應確切看清左右主線車道無來車始可
      通過，但未停讓左方主線車道上上訴人車輛先行，致與上訴人所駕駛之車輛撞
      擊，兩者同為肇事原因，既認上訴人與被上訴人同為本件車禍之肇事原因，各
      自之過失責任比例應為二分之一，原判決認定上訴人應對於本件車禍負擔十分
      之七之過失責任，顯與事實不符。
  ２、本件車禍發生於宜蘭縣國立羅東高級中學（下稱羅東高中）門前之道路，依羅
      東高中學務處及校規之規定，凡就讀於羅東高中之學生須牽著腳踏車步出校門
      ，俟通過校門口之道路後方可騎乘腳踏車。被上訴人明知此一規定，竟違反該
      規定而導致本件車禍之發生，其對於本件車禍之發生應負擔百分之六十之過失
      責任，而非如原判決認定之被上訴人僅應負擔十分之三之過失責任。
（二）勞動能力損失部分：
  １、所謂減少勞動能力，乃指勞動能力之一部永久喪失，若因身體受傷，在療傷期
      間一時不能工作，尚不能謂為減少勞動能力。原判決認為被上訴人受有第六胸
      椎骨折脫位，正面前傾彎曲三十五度，側面彎曲三十度之傷害，係因上訴人造
      成本件車禍所致；惟被上訴人所受有之傷害，依財團法人羅許基金會羅東博愛
      醫院（下稱羅東博愛醫院）診斷證明書處理意見所示，似認若被上訴人因胸椎
      彎曲程度惡化，影響正常活動功能，則須進一步手術矯正，即被上訴人胸椎彎
      曲程度並未惡化，不影響正常活動功能，尚得以手術矯正，並非永久喪失勞動
      能力，故被上訴人所受之傷害應未達到減少勞動能力之程度。
  ２、依國立台灣大學醫學院附設醫院（下稱台大醫院）鑑定意見書，認被上訴人之
      脊椎彎曲有先天及後天之部分，按羅東博愛醫院九十年十一月二十八日之胸椎
      電腦斷層檢查結果，骨折主要是胸椎第六及第七節，故可能在局部會造成彎曲
      度改變，但其他節次的彎曲程度可能是先天性的，另第六胸椎骨折脫位，臨床
      上輕度可以達到骨折癒合的程度，一般在骨頭成熟不再成長（青春期過後一─
      二年）角度不大者，較不會有惡化的情形。被上訴人於本件車禍發生時為十五
      歲，剛值青春期及生長發育期，骨頭尚於成長狀態屬可癒合之情形，其勞動能
      力不因本件車禍而減損。再者電腦斷層結果顯示被上訴人沒有神經遭到壓迫，
      然而其於九十年十月二十五日住院時有發現有左側無力感覺異常，此有可能是
      因為頭部外傷出血所導致；日後復健科門診追蹤似乎恢復得相當好，似乎沒有
      生活行動上的依賴和殘廢，益見被上訴人並無殘廢及減少勞動能力之情形存在
      。
（三）民法第一百九十三條第一項所謂減少勞動能力，乃指職業上工作能力一部之滅
      失而言。故審核被害人減少勞動能力之程度時，自應審酌被害人之職業、智能
      、年齡、身體或健康狀態等各種因素。被害人因身體健康被侵害而喪失或減少
      勞動能力所受之損害，其金額應就被害人受侵害前之身體健康狀態、教育程度
      、專門技能、社會經驗等方面酌定之。原判決參照勞工保險殘廢給付標準，女
      性被保險人係屬殘廢等級第八級，認定被上訴人因本件車禍喪失勞動能力之比
      率為百分之六一點五二；惟原判決如此認定，並未說明其依據亦無佐證資料，
      且勞工保險殘廢給付標準表仍係勞工向保險人請領殘廢補助費之標準，原判決
      逕以此標準表比率認定被上訴人減少勞動能力之比例，殊嫌率斷。
（四）勞工保險條例第五十三條所定殘廢給付標準表中所稱殘廢給付標準日數，係屬
      勞工保險之被保險人因傷害或罹病致有傷殘，請求保險人為殘廢補助及殘廢給
      付時據以核算其金額基礎之標準，此與侵權行為之被害人請求加害人賠償其減
      少勞動能力損失計算基礎之餘存工作年限無關。又勞工保險殘廢給付標準表對
      於脊柱傷害身體障害之狀態，訂有脊柱遺存顯著畸形或顯著運動傷害、脊柱遺
      存運動障害者、脊柱遺存畸形等三種狀態，其殘廢等級分別為七、八、十二級
      等三級，原判決未就該三種身體障害狀態為認定，逕以依勞工保險殘廢給付標
      準表比率認定被上訴人為殘廢等級第八級，勞動能力減少百分之六一點五二，
      依上開說明，似屬無據。
（五）上訴人不爭執原判決認定，被上訴人得請求之醫療費用七萬六千八百七十四元
      。
（六）上訴人剛由軍中退役，並無資力，而證人胡敏華之證詞係由被上訴人之姊傳述
      得知，屬傳聞證據，被上訴人所提科學展覽證件係多人合力創作，非被上訴人
      一人獨自完成。
三、證據：提出友聯產物保險股份有限公司自用汽車保險單、臺灣省基宜區車輛行車
    事故鑑定委員會基宜鑑字第九一○一七七號鑑定意見書、羅東博愛醫院診斷證明
    書二紙、勞工保險殘廢給付標準表（勞工保險條例第五十三條附表）為證，並聲
    請（一）向羅東博愛醫院、天主教靈醫會羅東聖母醫院及財團法人長庚紀念醫院
    （下稱長庚醫院）查詢被上訴人於九十年十一月一日前是否曾至該院為身體脊椎
    畸形之門診或復健治療，並檢送被上訴人於九十年十一月一日至九十一年十二月
    三十日之全部病歷向台大醫院查詢關於車禍造成胸椎骨折是否可能造成脊椎正面
    及側面彎曲？對於脊椎同時正面及側面彎曲之原因可否有遺傳或長期姿勢不良所
    造成？對於檢送被上訴人車禍病歷判斷其脊椎側面及正面彎曲之可能原因為何？
    另請求鑑定被上訴人第六胸椎骨折脫位可否以手術矯正治癒？其殘廢等級屬何級
    ？減少勞動能力為何？（二）向行政院衛生署全民健康保險局查詢被上訴人於九
    十年十一月一日前因身體復健而就診之醫院為何；（三）向國立羅東高級中學查
    詢其禁止學生騎乘腳踏車穿越校門口（即允許牽車步行）至對向車道（即宜蘭縣
    羅東鎮○○路）之規定為何。
乙、被上訴人方面：
一、聲明：上訴駁回。
二、陳述：除與原判決記載相同者，茲引用外，補稱略以：
（一）上訴人就本件車禍之發生應負全部過失之責。
（二）被上訴人於本件車禍發生前並無脊椎側彎現象，依羅東博愛醫院診斷證明書可
      知被上訴人脊椎受損部份已無法復原，應無需再送鑑定。
（三）台大醫院之鑑定意見書認被上訴人脊椎受損部分，屬殘廢等級第十二級，惟應
      再斟酌被上訴人腦部神經受損之第七級殘廢部分，另被上訴人之顏面受損，亦
      與工作能力有關，應屬第八級殘廢等級。是依勞工保險條例第五十五條第三款
      規定，應按其最高殘廢等級再升一級即第六級之喪失勞動能力程度百分之七六
      點九計算。
（四）減少勞動年數，自二十歲起算至六十歲止，共計四十年。
三、證據：援用第一審所提證據。
丙、本院依職權調閱臺灣宜蘭地方法院九十一年度交簡上字第七號案件全卷（含臺灣
    宜蘭地方法院九十一年度羅交簡字第六二號、臺灣宜蘭地方法院檢察署九十年度
    偵字第三六二一號）及兩造九十年度及九十一年度之財產總歸戶資料。
    理      由
一、本件被上訴人主張：上訴人於九十年十一月二十五日十六時三十分許，駕駛Ｇ五
    －六四○一號自用小客車，沿宜蘭縣羅東鎮○○路由西向東行駛，本應注意汽車
    駕駛人飲用酒類後，其吐氣所含酒精濃度超過每公升零點二五毫克時，不得駕駛
    汽車，且汽車行駛時，應注意車前狀況，並隨時採取必要之安全措施，而行經閃
    光黃燈號誌路口時，並應注意減速接近，小心通過，且按當時之情形，又無不能
    注意之情事，但上訴人竟疏未注意上述交通安全規定，於行經羅東高中門口時，
    適被上訴人騎乘腳踏車自羅東高中門口由北往南橫越公正路，致為上訴人所駕駛
    之上述小客車撞及，其因而受有頭部外傷併腦腫脹、蜘蛛腦膜下腔出血、頭部及
    顏面多處裂傷、第六胸椎骨折脫位、日後有癲癇可能等重大不治之傷害，爰依民
    法第一百八十四條第一項、第一百九十三條第一項及第一百九十五條第一項前段
    之規定，請求上訴人給付醫療費用三十一萬六千三百八十元、勞動能力喪失之損
    失二百六十萬六千八百八十九元及精神慰撫金五十萬元，合計三百四十二萬三千
    二百六十九元，及自起訴狀繕本送達翌日起（即九十一年六月二十五日起）至清
    償日止，按年息百分之五計算之利息等語（原審判命上訴人應給付被上訴人一百
    六十三萬五千零六十元及自九十一年六月二十五日起至清償日止，按年息百分之
    五計算之利息；至被上訴人請求上訴人給付其餘之一百七十八萬八千二百零九元
    及法定利息部分，經原審判決被上訴人敗訴，未經被上訴人上訴聲明不服，而告
    確定，惟被上訴人於本院請求上訴人給付之內容變更陳述為：醫療費用七萬六千
    八百七十四元、勞動能力喪失之損失三百二十六萬一千零五十二元及精神慰撫金
    五十萬元，合計三百八十三萬七千九百二十六元）。
二、上訴人則以臺灣省基宜區車輛行車事故鑑定委員會鑑定書認定兩造同為本件車禍
    肇事原因，且被上訴人違反羅東高中校規規定，致發生本件車禍，其就本件車禍
    之發生應負擔百分之六十過失責任，上訴人應僅需負擔百分之四十之過失責任，
    而非原判決所認定十分之七之過失責任。另依羅東博愛醫院診斷證明書及台大醫
    院所為之鑑定意見書，可知，被上訴人因本件車禍所受有之脊椎傷害，其彎曲程
    度並未影響正常活動功能，被上訴人之脊椎彎曲部分亦有先天造成者，非如原判
    決認定係本件車禍所致，且其第六胸椎骨折脫位之傷害，係臨床上輕度可達骨折
    癒合者，被上訴人於本件車禍發生時僅十五歲，正值成長狀態，尚有癒合可能，
    被上訴人並無因而殘廢及勞動能力損失之情形。原判決參照勞工保險殘廢給付標
    準，認定被上訴人屬於殘廢等級第八級，喪失勞動能力之比率為百分之六一點五
    二，惟未說明其依據亦無佐證資料，且勞工保險殘廢給付標準表仍係勞工向保險
    人請領殘廢補助費之標準，與侵權行為之被害人請求加害人賠償其減少勞動能力
    損失計算基礎之餘存工作年限無關，原判決逕以此標準表比率認定被上訴人之殘
    廢等級及減少勞動能力之比例，殊嫌率斷。另上訴人剛由軍中退役，並無資力，
    證人胡敏華之證詞係自被上訴人姊姊處傳述得知，屬傳聞證據，被上訴人所提科
    學展覽證件係多人合力創作，非被上訴人一人獨自完成等語，資為抗辯。
三、經查本件上訴人於九十年十一月二十五日十六時三十分許，駕駛車號Ｇ五－六四
    ○一號自用小客車，沿宜蘭縣羅東鎮○○路由西向東行駛，行經羅東高中門口時
    ，與自羅東高中門口由北往南橫越公正路騎乘腳踏車之被上訴人相撞，被上訴人
    因而受有頭部外傷併腦腫脹、蜘蛛腦膜下腔出血、頭皮及顏面多處裂傷、第六胸
    椎骨折脫位併殘存背部畸型等傷害，另上訴人因上揭之過失傷害行為，經被上訴
    人法定代理人蔡桂花代提告訴後，亦經臺灣宜蘭地方法院以九十一年度交簡上字
    第七號判決上訴人過失傷害人致重傷，處有期徒刑四月確定等情，有被上訴人提
    出羅東醫院診斷證明書、收據（見原審卷第十二至六五頁）為證，並經本院依職
    權調閱臺灣宜蘭地方法院九十一年度交簡上字第七號刑事案件全卷查核屬實，且
    為兩造所不爭執。另被上訴人因本件車禍支出之醫療費用部分，經原法院依被上
    訴人提出其分別於羅東博愛醫院及南大中醫聯合診所診療之費用單據（見原審卷
    第十三至五八頁、第九七至一○二頁、第一一七至一六一頁及第一六七頁），核
    定扣除健保給付後，被上訴人得請求之金額（自付醫療費用）為七萬六千八百七
    十四元，上訴人就此部份之費用於本院審理時已不再爭執（見本院卷第一四四頁
    之民事準備(二)狀），堪信上揭部分之事實為真正。
四、本件經本院於九十二年十二月三十一日與兩造協議並整理簡化之爭點為：（見本
    院卷第一四○頁之準備程序筆錄）
（一）兩造就本件車禍應否負過失之責？
（二）如兩造均應負責，過失比例如何？
（三）如上訴人應負責，下列金額應若干始合理？
  １、勞動能力損失。
  ２、精神慰撫金。
    爰分述之如下：
五、兩造就本件車禍應否負過失之責？
（一）按汽車駕駛人飲酒後，其吐氣所含酒精成分超過每公升零點二五毫克以上者，
      不得駕車，且汽車行駛時，應注意車前狀況，隨時採取必要之安全措施，並於
      行經閃光黃燈號誌路口時，應注意減速接近，小心通過，道路交通安全規則第
      一百十四條第二款、第九十四條第三項及道路交通標誌標線號誌設置規則第二
      百十一條第一項第一款分別定有明文。又慢車行駛至交岔路口，應減速慢行，
      看清左右確無來車並在不妨礙汽車通行之情況下迅速通過，道路交通安全規則
      第一百二十五條第二款亦有明文。
（二）經查：
  １、上訴人於九十年十一月二十五日十六時許，在宜蘭縣羅東鎮金鶴餐廳飲酒已達
      不能安全駕駛動力交通工具之程度後，仍駕駛車牌號碼為Ｇ五─六四０一號自
      用小客車沿宜蘭縣羅東鎮○○路由西向東行駛，並於同日十六時三十分許行經
      該路段羅東高中門口時，適被上訴人騎乘自行車，橫越公正路，致與上訴人駕
      駛前開自用小客車相撞，而上訴人肇事後，在有偵查犯罪職權之機關尚不知何
      人為肇事者前，即主動向到場處理事故之宜蘭縣警察局羅東分局公正派出所員
      警坦承肇事，自首並接受裁判，且經警測得其吐氣中酒精含量達每公升零點三
      一毫克，呈現出無法沿劃定之直線正常行走、含糊不清及呆滯木僵等顯然不能
      安全駕駛之行為等情，為上訴人所不爭執，並經本院依職權調閱臺灣宜蘭地方
      法院九十一年度交簡上字第七號刑事案件全卷查核屬實。
  ２、上訴人為領有汽車駕駛執照之人，應注意汽車駕駛人飲用酒類後，其吐氣所含
      酒精濃度超過每公升零點二五毫克時，不得駕駛汽車；且汽車行駛時，應注意
      車前狀況，並隨時採取必要之安全措施；並於行經閃光黃燈號誌路口時，應注
      應減速接近，小心通過。又依道路交通事故調查報告表（見臺灣宜蘭地方法院
      檢察署九十年度偵字第三六二一號卷第二二頁）所示當時天候雖陰，然路面乾
      燥無缺陷，視距良好之客觀狀態，依其智識及能力並無不能注意之情事，詎仍
      疏未注意而貿然駕車通過前開路口，致撞擊騎腳踏車之被上訴人，上訴人顯有
      違反上開１所述前段規定之過失甚明，此部分亦經臺灣宜蘭地方法院以九十一
      年度交簡上字第七號判決上訴人過失傷害人致重傷，處有期徒刑四月確定在卷
      。
  ３、至被上訴人是否應負過失之責？被上訴人法定代理人於原審審理時雖主張：「
      我女兒沒有讓幹道車先行，此部分的鑑定報告，我不同意」等語（見原審卷第
      十頁言詞辯論筆錄），惟被上訴人騎乘腳踏車橫越公正路時，應確注意看清左
      右主線車道有無來車，並有能力注意，竟疏未注意及此，未停讓左方主線道上
      訴人所駕之汽車先行致肇禍，亦有違上開１後段所述之規定，應認被上訴人之
      過失同為本件車禍之肇事原因。
  ４、台灣省基宜區車輛行車事故鑑定委員會於九十一年四月二十四日基宜鑑字第九
      一○一七七號鑑定書亦同此見解（見台灣宜蘭地方法院檢察署九十年度偵字第
      三六二一號卷第二三至二五頁）。
（三）綜上，本件兩造均有過失，併為本件損害發生之共同原因。
六、如兩造均應負責，過失比例如何？
（一）按損害之發生或擴大，被害人與有過失者，法院得減輕賠償金額，或免除之，
      民法第二百十七條第一項定有明文。
（二）本件車禍之發生上訴人固有如上所述之過失，然依上所述，被上訴人亦有與有
      過失之責，且同為本件損害發生之共同原因。本院爰審酌前開車禍之發生兩造
      過失之情節，認上訴人酗酒駕車應負過失比例，應較被上訴人為重，爰認上訴
      人應負過失比例為百分之七十，而被上訴人之過失比例則為百分之三十。
七、如上訴人應負責，下列金額應若干始合理？
（一）勞動能力損失：
  １、按依民法第一百九十三條第一項規定，不法侵害他人之身體或健康者，對於被
      害人因此喪失或減少勞動能力或增加生活上之需要時，應負損害賠償責任。而
      勞動能力之減少程度，法院於審定時，專門醫師之診斷書及勞工保險條例第五
      十三條附表所定殘廢給付標準表（附表）所定殘廢等級自為重要參考資料（參
      見曾隆興著現代損害賠償法論第二○六頁）。又被保險人身體遺存障害，同時
      適合殘廢給付標準表之第十四等級至第一等級間任何兩項目以上時，按其最高
      殘廢等級再升一等級給與之。勞工保險條例第五十五條第三款亦定有明文。
  ２、查被上訴人因本件車禍，致頭部受有外傷併腦腫脹、蜘蛛腦膜下腔出血、頭皮
      及顏面多處裂傷、第六胸椎骨折脫位等傷害，有上開之診斷證明書可憑，經治
      療後：
    (1)精神外科部分：因大腦功能受損產生之額葉症候群，造成雙眼複視產生視動協
      調困難、專注力障礙導致立即性聽覺記憶困難、前瞻性動作計畫能力受損導致
      反應遲緩及人格改變、記憶力障害，依醫理其腦部之傷害已達無法復原之程度
      ，有羅東博愛醫院九十二年四月二十一日以（九十二）羅博醫字第○四○一二
      ○號函，及羅東聖母醫院兒童青少年心智科主治醫師九十二年二月七日製作之
      兒青精專醫字第○○○六九號／精專醫字第○○○一七七號宜蘭區中等學校心
      理衛生諮詢服務醫療評估報告一份可參（見臺灣宜蘭地方法院九十一年交簡上
      字第一○三、第九五頁），另經本院送台大醫院鑑定結果，就此部分，該院亦
      於九十二年十一月十七日以（九十二）校附醫秘字第九二○○二一二二九五號
      函認為：「（被上訴人）躁動多語，學習能力差及日常生活之影響，有待精神
      專科醫師專業之評估」等語（見本院卷第一三○頁），是參酌上述羅東博愛醫
      院精神外科暨羅東聖母醫院兒童青少年心智科主治醫師之函覆內容，本院認此
      傷害情形依勞工保險殘廢給付標準表（勞工保險條例第五十三條附表，本院卷
      第六二頁），附註一之(五)因中等度精神、神經障害，精神及身體之勞動能力較
      一般明顯低下之情形，應適用殘廢等級第七級之規定。
    (2)脊柱遺存畸型部分：此部分之傷害，經本院檢送被上訴人羅東博愛醫院及林口
      長庚醫院之病歷資料至台大醫院鑑定結果，該院於九十三年十一月二十五日以
      （九十三）校附醫秘字第九三○○二○○三一七號函，認被上訴人之病情符合
      勞工保險條例第五十三條所列之障害項目：第五十五項之脊柱遺存畸型，此亦
      有該院之函文一紙附於本院卷可憑（見本院卷第一五六頁）。經核脊柱遺存畸
      型，依勞工保險殘廢給付標準表（勞工保險條例第五十三條附表）所定，屬於
      殘廢等級第十二級（同前卷第七十頁）。
  ３、綜合上述精神外科及脊柱遺存畸型之說明，被上訴人身體遺存障害，同時適合
      殘廢給付標準表之第十二等級及第七等級之兩項目以上，按上開勞工保險條例
      第五十五條第三款規定，應依其最高殘廢等級（第七級）再升一等級即第六級
      給與之，再經對照勞工保險殘廢給付標準表所列各殘廢等級喪失或減少勞動能
      力比率表，殘廢等級第六級，喪失勞動能力之程度為百分之七六‧九（本院卷
      第八一頁），被上訴人此部分之主張尚稱適當。至被上訴人主張其左側顏面裂
      傷縫合十七公分部分，雖有羅東博愛醫院診斷說明書一紙可按，惟縱如被上訴
      人之主張，該部分屬於勞工保險殘廢給付標準表（勞工保險條例第五十三條附
      表）所定殘廢等級第八級屬實，對於本院上揭殘廢等級之認定亦無任何影響，
      自無再就此論述之必要，併此明。
  ４、被上訴人係於七十五年四月十二日出生，此有戶口名簿附於本院卷可憑（見本
      院卷第一○八頁），於本件車禍發生時（九十年十一月二十五日）年僅十五歲
      又七月餘，距二十歲成年尚有四年五月，勞動年數之計算，其始迄時期本院斟
      酌被上訴人之年齡、受傷時在羅東高中就讀，尚未正式就業及健康狀況等因素
      認應自被上訴人於九十五年四月十二日成年時起算（民事法律專題研究十四第
      二九七至二九八頁參照），並計算至被上訴人強制退休年齡六十歲時止（最高
      法院六十一台上字第一九八七號判決參照），其能工作之期間為四十年，此期
      間被上訴人喪失勞動能力之損失，因被上訴人於本件車禍發生時，尚無工作能
      力，爰以每月最低工資一萬五千八百四十元為基準計算被上訴人之所得額，依
      霍夫曼計算法按年息百分之五扣除中間利息，未考慮過失相抵前，被上訴人得
      請求之金額於二百八十七萬三千六百九十八元（計算式詳如附表）範圍，為有
      理由，應予准許。
（二）精神慰撫金方面：被上訴人未受傷前，在校成績優良，曾以「虎克定律貫穿向
      心力」作品參加中華民國第四十一屆中小學科學展覽會，經評審成績優良榮獲
      物理組國中組大會獎佳作、參加宜蘭縣九十年度「端午節創意競賽」水火箭國
      中組第一名、參加宜蘭縣第四十一屆中小學科學展覽會獲國中組物理科第一名
      、參加羅東高級中學九十學年度全校運動會田徑賽女生乙組一千五百公尺獲第
      四名等，有被上訴人提出之獎狀五件附於原審九十一年羅交簡附民字第四號卷
      可憑（見該卷第一二至一六頁）。受傷後，直接影響到學習能力、生活能力及
      協調能力，業據被上訴人之輔導老師胡敏華於原審審理時到庭證稱：「雅婷於
      高一進來，我與她就有直接接觸，高一的十一月發生車禍，她回來的那段時間
      剛好要期末考試，學校有做了一些彈性處理，而後她開始作一連串的生理上復
      建，高二開學，我們持續追蹤的結果，我們沒有辦法提到評估的問題，到高二
      上期，才開始真正的做到心理的評估問題，她姐姐在高三，也會來與我談，所
      以我對妹妹的瞭解，我對她與家人的互動，是由姐姐處得來的，她的進度會有
      差，她的學習狀況是○的，因為她沒有辦法紀錄，但是她上課如果沒有紀錄，
      則她回家也不知道要如何溫習，但是她也有唸書，只是效果不好，她在接受老
      師的訊息有困難，她的反應變慢了，她與她同學的互動，就慢慢的疏離了，而
      被上訴人就覺得她沒有朋友，心理的挫折很大，她原本要考醫學院，但是目前
      就不能了，而王（怡靜）醫生也注意到，我們平常的反射動作，對她而言她就
      變慢了，她要變成為分解動作，所以平常我們的刷牙、洗澡等對她而言，都成
      為是一個非常大的負擔，且有時她會忘記下一個動作，並且還要思考下一個動
      作，這還會關係到她的以後考大學、就業、照顧自己、她的眼睛受損，視動協
      調困難，所以她目前沒有辦法單獨行動。被上訴人在未受傷之前，是個活潑的
      孩子，人際關係、與人的互動是非常的正常，她當時可以考上羅東高中是本縣
      的第一志願，是個優秀的孩子，被上訴人法定代理人所提出的評估報告，是非
      常的專業的。」等語（見原審卷第八八至八九頁之九十二年二月十日言詞辯論
      筆錄）。證人胡敏華老師與被上訴人實際相處，所為證言又係以親見親聞而為
      證述，其證言自屬可信。再參諸由羅東聖母醫院兒童青少年心智科主治醫師王
      怡靜所製作之宜蘭區中等學校心理衛生諮詢服務醫療評估報告，亦證實被上訴
      人受傷後，其心智能力的缺損的確足以造成日常生活及學校適應上的困難。從
      而，被上訴人主張其在精神上受有嚴重損失，確足採信。是以被上訴人依據民
      法第一百九十五條之規定，請求五十萬元之精神上損害賠償，經核本院依職權
      調閱之兩造九十年度及九十一年度之財產總歸戶資料，兩造均無財產資料、而
      上訴人於刑案偵查中稱其大專畢業，無業中（見九十年十一月二十五日偵訊筆
      錄）及被上訴人之身分為學生及其車禍受傷之狀況等情，認被上訴人此部分之
      請求為有理由，應予准許。
八、按「因故意、過失不法侵害他人之權利者，負損害賠償責任」、「不法侵害他人
    之身體或健康者，對於被害人因此喪失或減少勞動能力或增加生活上之需要時，
    應負損害賠償責任」、「不法侵害他人之身體、健康、名譽、自由、信用、隱私
    、貞操，或不法侵害其他人格法益而情節重大者，被害人雖非財產上之損害，亦
    得請求賠償相當之金額」，民法第一百八十四條第一項前段、第一百九十三條第
    一項、第一百九十五條第一項前段別定有明文。本件上訴人因駕車過失撞及被上
    訴人致其受傷之事實，已如前述，被上訴人自得依上揭規定請求上訴人負損害賠
    償之責。次按「給付無確定期限者，債務人於債權人得請求給付時，經其催告而
    未為給付，自受催告時起，負遲延責任，其經債權人起訴而送達訴狀，或依督促
    程序送達支付命令，或為其他相類之行為者，與催告有同一之效力」，「遲延之
    債務，以支付金錢為標的者，債權人得請求依法定利率計算之遲延利息」，民法
    第二百二十九條第二項、第二百三十三條第一項前段亦分別定有明文。從而，被
    上訴人依上開規定，訴請上訴人賠償醫藥費用七萬六千八百七十四元、勞動能力
    損失金額二百八十七萬三千六百九十八元、精神慰問金五十萬元等各項為有理由
    。惟前述金額因上訴人之過失責任僅十分之七，依民法第二百十七條第一項之規
    定，法院得減輕上訴人之賠償金額至前述總額（三百四十五萬零五百七十二元）
    之十分之七，即二百四十一萬五千四百元（元以下四捨五入），此外尚應扣除被
    上訴人已領取之汽車責任險理賠金額五十九萬三千五百七十四元，有友聯產物保
    險股份有限公司（92）友總法務字第○○一七號函及理賠計算書各乙件附於原審
    卷可憑（見原審卷第六八頁），故被上訴人得請求之金額為一百八十二萬一千八
    百二十六元（計算式：76874+0000000＋500000＝0000000元，0000000元乘以十
    分之七為0000000，再減去593574元，等於0000000元），及自本件附帶民事訴訟
    起訴狀送達翌日起即九十一年六月二十五日起至清償日止，按年息百分之五計算
    之利息，為有理由，應予准許，逾上開數額之請求，為無理由，應予駁回。原審
    認被上訴人受有八級殘廢之傷害，並自高中畢業即起算喪失勞動能力之損害，即
    僅於一百六十三萬五千零六十元範圍內准許被上訴人之請求，其餘部分則為被上
    訴人敗訴之判決，雖有未洽，惟被上訴人就其敗訴部分並未上訴，自非本院審理
    上訴之範疇。原審為上訴人敗訴之判決，理由及金額部分，與本院之認定雖均有
    不同，惟因被上訴人未就其敗訴部分上訴，致結論並無二致，仍應予維持。上訴
    意旨指摘原判決不當，請求廢棄改判，為無理由，固應駁回。惟其聲請供擔保免
    為假執行核無不合，爰酌定相當之擔保金額准許之。
九、本件事證已臻明確，兩造其餘之陳述及提出之攻擊防禦方法，核與判決結果不生
    影響，爰不一一審酌，附此敘明。
十、據上論結，本件上訴為無理由，依民事訴訟法第四百四十九條第二項、第七十八
    條，第四百六十三條、第三百九十二條第二項，判決如主文。
中　　　華　　　民　　　國　　九十三　　年　　　四　　　月　  二十八　　日
                              民事第十六庭
                                  審判長法  官  許  正  順
                                        法  官  翁  昭  蓉
                                        法  官  陳  邦  豪
正本係照原本作成。
如不服本判決，應於收受送達後二十日內向本院提出上訴書狀，其未表明上訴理由者
，應於提出上訴後二十日內向本院補提理由書狀（均須按他造當事人之人數附繕本）
上訴時應提出委任律師或具有律師資格之人之委任狀；委任有律師資格者，另應附具
律師資格證書及釋明委任人與受任人有民事訴訟法第四百六十六條之一第一項但書或
第二項（詳附註）所定關係之釋明文書影本。
中　　　華　　　民　　　國　　九十三　　年　　　四　　　月　　二十八　　日
　　　　　　　　　　　　　　　　　　　　書記官  張  淑  芬
附註：
民事訴訟法第四百六十六條之一（第一項、第二項）：
對於第二審判決上訴，上訴人應委任律師為訴訟代理人。但上訴人或其他法定代理人
具有律師資格者，不在此限。
上訴人之配偶、三親等內之血親、二親等內之姻親，或上訴人為法人、中央或地方機
關時，其所屬專任人員具有律師資格並經法院認為適當者，亦得為第三審訴訟代理人
。
附表：
    被上訴人得請求之勞動能力損失，計有四十年，係以被上訴人得請求之四十四年
    五月之勞動能力損失扣除前四年五月（即滿二十歲以前）之勞動能力損失：
（一）被上訴人滿二十歲後至六十歲每年之勞動能力損失為：十四萬六千一百七十二
      元（15840（最低基本工資）乘以12乘以0‧7690(年損害額）=146172，元以下
      四捨五入）。
（二）被上訴人四十四年五月得請求之勞動能力損失為：三百四十七萬零二百三十一
      元。
      【146172×23.00000000《依霍夫曼計算法前四十四年五月之係數》】
      =0000000（小數點以下四捨五入）
（三）被上訴人前四年五月得請求之勞動能力損失為：五十九萬六千一百二十七元。
      【146172×4.00000000《依霍夫曼計算法前四年五月之係數》】=596127（小
      數點以下四捨五入）
（二）–（三）=二百八十七萬三千六百九十八元。
備註：以上之計算方式，係採霍夫曼計算法0.9版之公式。
